臺灣高等法院高雄分院刑事判決　　　　　　　　　　九十一年度上訴字第四二二號
　　上　訴　人
　　即　被　告　甲○○
右上訴人因偽造文書等案件，不服臺灣屏東地方法院九十年度訴字第四二六號中華民
國九十年十二月六日第一審判決（起訴案號：臺灣屏東地方法院檢察署八十八年度偵
字第六五九三號），提起上訴，本院判決如左：
      主  文
原判決關於甲○○部分撤銷。
甲○○共同連續行使偽造私文書，足以生損害於他人，處有期徒刑陸月，如易科罰金
，以參佰元折算壹日。
丙○○之國民身分證上「梁嘉玲」相片壹張（即變造部分）沒收、花旗銀行信用卡貳
張（卡號：0000000000000000號、00000000000000
00號）、花旗銀行八十八年九月二十七日兩份簽帳單上偽造「丙○○」署名肆枚（
一式二聯，第二聯為複寫聯）均沒收。
      事  實
一、甲○○與梁嘉玲（已判處罪刑確定）及不詳姓名年籍綽號「阿東」之成年男子，
    為供犯罪之用，竟共同基於變造國民身分證之犯意聯絡，於民國八十八年九月二
    十二日左右，在高雄縣橋頭鄉某處，由甲○○向梁嘉玲索取照片一張交予綽號「
    阿東」之男子，將先前取得之丙○○身分證（上述證件係於八十八年二、三月間
    在高雄市左營區蓮池潭附近遺失），換貼梁嘉玲之照片，變造丙○○身分證。甲○○、梁嘉玲與綽號「阿東」之成年男子共同基於概括之犯意，於八十八年九月
    二十七日上午，由綽號「阿東」之成年男子駕車搭載梁嘉玲、甲○○前往屏東縣
    恆春鎮農會購物中心，途中綽號「阿東」將偽造之花旗銀行信用卡二張（卡號分
    別為0000000000000000及0000000000000000
    ）交予梁嘉玲，由梁嘉玲在前開偽造之信用卡上偽簽丙○○之署名，嗣於當日上
    午九時四十九分許，綽號「阿東」者及梁嘉玲、甲○○三人至屏東縣恆春鎮農會
    購物中心購物，綽號「阿東」者駕車在外接應，並推由甲○○、梁嘉玲進入該農
    會購物中心購物，梁嘉玲則持上開變造之丙○○身分證及偽造信用卡（卡號00
    00000000000000），以刷卡方式購買價值新台幣（下同）三萬五
    千六百二十七元之菸酒等商品，而由梁嘉玲在一式二聯電子式簽帳單之持卡人簽
    名欄內，冒用「丙○○」之名義偽造「丙○○」之署名二枚（第二聯為複寫聯，
    核准號碼為一七五０二號），表明係「丙○○」本人消費，而偽造該份簽帳單，
    隨即交付予屏東縣恆春鎮農會購物中心之櫃檯收銀人員乙○○行使之，致該櫃檯
    收銀人員乙○○誤認係「丙○○」本人消費而陷於錯誤，交付上開菸酒等物，因
    而詐得價值三萬五千六百二十七元之貨物，足生損害於丙○○、花旗銀行及特約
    商店「屏東縣恆春鎮農會購物中心」。三人復於當日上午十一時十分許，以相同
    手法，在屏東縣恆春鎮農會購物中心，詐購財物價值計一萬六千零二十八元。嗣
    於當日下午四時五十分許，梁嘉玲、甲○○二人再度進入屏東縣恆春鎮農會購物
    中心，擬以相同手法刷卡購物（當時尚未開始選購），被櫃檯收銀人員乙○○察
    覺有異而報警查獲，並當場扣得變造丙○○身分證一枚及上開偽造丙○○花旗銀
    行信用卡二張，在外接應之綽號「阿東」成年男子發現情況不妙而駕車逃逸。
二、案經屏東縣警察局恆春分局報請台灣屏東地方法院檢察署檢察官偵查起訴。
      理  由
一、訊據上訴人即被告甲○○矢口否認有前開犯行，辯稱：照片係梁嘉玲叫伊交給「
    阿東」，伊不知道是偽造之信用卡，梁嘉玲說是「阿東」給的，買第二次時覺得
    怪怪的，第三次就被抓云云。
二、經查：
（一）共同被告梁嘉玲於上開時地將其照片交給被告甲○○轉交綽號「阿東」之男子
      ，由綽號阿東之成年男子以換貼照片之方式變造「丙○○」國民身分證之事實
      ，業據共同被告梁嘉玲於警訊、原審偵審時證述明確（見警卷第三頁、偵查卷
      第十頁、第十九頁反面、原審卷第十七頁、第五十七頁），並於警訊證稱：被
      告甲○○主動向伊要照片，說要幫伊制作一張卡等語（見警卷第四頁），嗣於
      原審亦證稱：「（照片）是我在橋頭附近拿給甲○○，變造過後也是被告甲○○拿給我」等語（見原審卷第五十七頁），核與被告甲○○於警訊及偵查中供
      承梁嘉玲之照片係伊交予綽號「阿東」之成年男子之情相符（見警卷第九頁、
      偵查卷第十二頁、第二十一頁），並有變造之「丙○○」國民身分證扣案可資
      佐證。本件被告與梁嘉玲及綽號「阿東」之成年男子共同變造「丙○○」國民
      身分證之事證，至為明確。被告辯稱：照片係梁嘉玲叫伊交給「阿東」云云，
      顯係避重就輕之詞，不足採信。
（二）共同被告梁嘉玲於上開二張偽造之花旗銀行信用卡上偽簽「丙○○」之署名，
      並持該信用卡與被告甲○○於上開時地先後二次刷卡消費購物得逞（第三次尚
      未選購即被報警查獲），並於電子式簽帳單上偽簽「丙○○」署名之事實，業
      經被害人乙○○於警訊指訴甚詳（見警卷第十一頁反面、第十二頁），並有信
      用卡簽帳單二張、物品購物清單一張及偽造花旗銀行信用卡二張（卡號：00
      00000000000000號、0000000000000000號）
      扣案可資佐證。
（三）被告甲○○於警訊供稱：「我們一同選購商品後，由梁嘉玲持變造之信用卡刷
      卡簽帳完後，再一同將所購得物品搬運到一名綽號叫「阿東」之朋友所駕之自
      小客貨車上」（見警卷第八頁）「我們三人來到恆春之後，【阿東】就直接開
      車到恆春農會購物中心」等語（見警卷第八頁反面）。查被告甲○○與共同被
      告梁嘉玲均住在高雄縣市，其二人與綽號「阿東」之男子駕車至屏東縣恆春鎮
      即直接前往農會購物中心，顯見其等係專程至此購物。再者，被告甲○○於警
      訊時先稱：「我是被梁嘉玲約出來玩的，就在今天上午七時五十分至高雄市○○路欲與梁嘉玲會面，結果看見【阿東】與梁嘉玲早已在等我等語」（見警卷
      第八頁反面），惟其於偵查中復改稱：「【阿東】約我說去恆春玩，約在建功
      路公路局碰面，我沒有約梁嘉玲，我不知【阿東】有無約她」等語（見偵查卷
      第十一頁反面），被告甲○○對於當天係何人約其至恆春玩，先後供述不一，
      益證被告甲○○所辯當天係去恆春玩云云，顯非實在。又共同被告梁嘉玲何以
      專程遠至屏東縣恆春鎮刷卡購買菸酒及日常用品？其動機顯屬可疑，且於同一
      天內先後三次至同一購物中心刷卡購物，第一次購物三萬五千六百二十七元，
      第二次購物一萬六千零二十八元（第三次尚未開始選購即被櫃檯收銀人員發現
      報警查獲），購物金額均在萬元以上，前後時間僅間隔數小時，所購買之商品
      均為菸酒及日常用品，被告甲○○不但未懷疑，還一同選購商品，並在一旁幫
      忙整理所購買之商品，顯與常情不符，何況被告於本院供承前開偽造信用卡上
      丙○○之署名係同案被告梁嘉玲所為等語（見本院九十一年四月十八日審判筆
      錄），其與梁嘉玲認識，而梁嘉玲在信用卡上簽署他人之姓名，被告豈會不覺
      得奇怪。抑有進者，共同被告梁嘉玲於警訊供稱：「（利用偽造信用卡刷卡所
      得之商品）由【阿東】和甲○○處理，他們事後會給我贓物所得利益之二成」
      等語（見警卷第六頁），嗣於原審審理並供稱：伊知道信用卡是偽造的，因身
      分證上面的照片是貼伊的，所以由伊刷卡，簽帳單上丙○○的簽名是伊簽的，
      買東西時甲○○在伊旁邊，甲○○知道信用卡是偽造的等語（見原審卷第十七
      頁至第十九頁訊問筆錄）。是被告甲○○辯稱：不知信用卡係偽造云云，顯無
      足取。
（四）綜上所述，被告前開所辯，顯係臨訟卸責之詞，不足採信。本件事證明確，被
      告犯行應堪認定。
三、按以自己共同犯罪之意思，參與實施犯罪構成要件以外之行為，或以自己共同犯
    罪之意思，事前同謀，而由其中一部分人實施犯罪之行為者，均為共同正犯，大
    法官會議釋字第一０九號解釋文意旨可供參考。次按「偽造、行使偽造信用卡」
    係屬刑法第二百十條、第二百十六條之偽造或行使偽造私文書之範疇（於九十年
    六月二十日新修正前），而非偽造有價證券之行為客體，最高法院著有八十五年
    台上字第四四七七號判決可供參照。又於信用卡之簽帳單上簽署姓名，除表示已
    收受特約商店所交付之交易標的物或消費標的外，並為確認該筆消費之憑證，具
    有表示法律上權利義務關係之證明意思，故簽帳單性質上除與收據相同外，並且
    係信用卡發卡銀行據此向簽帳人收款之憑證，自屬私文書無訛。按行為後法律有
    變更者，適用裁判時之法律，但裁判前之法律有利於行為人者，適用最有利於行
    為人之法律，刑法第二條第一項定有明文。查刑法第二百零一條之一業於九十年
    六月二十日經修正公佈，並自同年月二十二日起生效，且其明文規定意圖供行使
    之用，偽造信用卡者，處一年上七年以下有期徒刑，得併科三萬元以下罰金；行
    使偽卡者，則處以五年以下有期徒刑，得併科三萬元以下罰金，是以較之行為人
    於行為時（八十八年九月間）之舊法所應適用偽造、行使偽造私文書罪之「五年
    以下有期徒刑」，自以舊法之適用對被告較為有利，依刑法第二條第一項但書規
    定，自應適用對被告較為有利之舊法。核被告所為，係犯刑法第二百十六條、第
    二百十條之行使偽造私文書罪、第三百三十九條第一項詐欺取財罪及刑法第二百
    十二條變造特種文書罪。公訴人認被告在偽造信用卡上偽簽署押及持以行使購物
    之行為，係犯同法第二百零一條第二項之行使偽造有價證券罪，起訴法條容有誤
    會，惟起訴之社會基本事實相同，爰變更起訴之法條。被告偽造「丙○○」署押
為偽造私文書之階段行為；又偽造私文書之低度行為應為之後持以行使之高度行
    為吸收，均不另論罪。被告甲○○與梁嘉玲及綽號「阿東」之成年男子，就變造
    國民身分證、行使偽造私文書及詐欺取財罪間，均有犯意聯絡及行為分擔，為共
    同正犯。又前後二次行使偽造信用卡私文書、詐欺取財之犯行，均時間緊接、方
    法相同，觸犯構成要件相同之罪，顯係基於概括犯意反覆為之，應依刑法第五十
    六條連續犯之規定，論以一罪，並加重其刑。所犯變造特種文書罪與行使偽造私
    文書罪間、詐欺取財罪間，有方法結果之牽連關係，為牽連犯，應從一重之行使
    偽造私文書罪處斷。
四、原審予以論科，固非無見。惟查，扣案之偽造信用卡二張，並非印章、印文或署
    押，原判決依刑法第二百十九條宣告沒收，尚有未洽。被告上訴意旨，否認犯罪
    ，並認量刑過重，指摘原判決不當，雖無理由，惟原判決既有可議，應予撤銷改
    判。爰審酌被告素行良好並無犯罪前科，為牟取不法所有之財物，竟持偽造之信
    用卡詐購商品，危害社會交易安全及犯後飾詞卸責等一切情狀，仍如原審量處有
    期徒刑陸月。又刑法第四十一條業經修正，並經總統於九十年一月十日公布施行
    ，於同年月十二日生效，本件被告犯罪之時間，雖在刑法第四十一條修正前，惟
    依刑法第二條第一項前段規定，仍應適用裁判時即修正後之刑法第四十一條第一
    項前段之規定諭知易科罰金及其折算標準。扣案之變造丙○○國民身分證上之梁
    嘉玲相片一張及花旗銀行信用卡二張（卡號：000000000000000
    0號、0000000000000000號），為共同被告梁嘉玲所有供犯罪
    所用之物，依刑法第三十八條第一項第二款宣告沒收；另花旗銀行八十八年九月
    二十七日兩份簽帳單上偽造「丙○○」署名四枚（一式二聯，第二聯為複寫聯）
    ，依刑法第二百十九條之規定宣告沒收。
據上論結，應依刑事訴訟法第三百六十九第一項前段、第三百六十四條、第二百九十
九條第一項前段，刑法第二條第一項前段、第二十八條、第五十六條、第二百十條、
第二百十二條、第二百十六條、第三百三十九條第一項、第五十五條、第四十一條第
一項前段、第三十八條第一項第二款、第二百十九條，罰金罰鍰提高標準條例第一條
前段、第二條，判決如主文。
本案經檢察官陳新慶到庭執行職務。
中    華    民    國     九十一     年       四       月      三十      日
      臺灣高等法院高雄分院刑事第五庭
                                  審判長法官  吳水木
                                        法官  洪慶鐘
                                        法官  趙文淵
右正本證明與原本無異。
如不服本判決應於收受本判決後十日內向本院提出上訴書狀，其未述上訴理由者，
並得於提起上訴後十日內向本院補提理由書狀（均須按他造當事人之人數附繕本)「
切勿逕送上級法院」。
                                      書記官  陳武悅
中    華    民    國     九十一     年       五       月       二     日
附錄：本判決論罪科刑法條：
刑法第二百一十二條：
偽造、變造護照、旅券、免許證、特許證及關於品行、能力服務或其他相類之證書、
介紹書，足以生損害於公眾或他人者，處一年以下有期徒刑、拘役或三百元以下罰金
。
刑法第二百一十條：
偽造、變造私文書，足以生損害於公眾或他人者，處五年以下有期徒刑。
刑法第二百一十六條：
行使第二百十條至第二百十五條之文書者，依偽造、變造文書或登載不實事項或使登
載不實事項之規定處斷。
刑法第三百三十九條第一項：
意圖為自己或第三人不法之所有，以詐術使人將本人或第三人之物交付者，處五年以
下有期徒刑、拘役或科或併科一千元以下罰金。
                                                                        Ｋ
